【裁判字號】    97,消債抗,178
【裁判日期】    980116
【裁判案由】    更生事件
【裁判全文】
臺灣板橋地方法院民事裁定          97年度消債抗字第178號
抗  告  人  甲○○
上列抗告人因消費者債務清理條例聲請更生事件，對於中華民國
97年10月17日本院97年度消債更字第663 號裁定提起抗告，本院
裁定如下：
    主  文
抗告駁回。
抗告程序費用新臺幣壹仟元由抗告人負擔。
    理  由
一、本件抗告意旨略以：民國95年協商機制之時空背景，債務協
    商之程序全由債權銀行主導，協商條件亦由債權銀行單方面
    訂立，對於債權銀行係依據和判斷基礎訂定協商條件，抗告
    人實無從置喙，抗告人自始即立於經濟、智識及資訊上之弱
    勢地位。抗告人形式上雖有選擇債務清償程序之權利，實則
    無選擇協商條件之機會，顯不符合一般所謂「協商」之定義
    。且當時消費者債務清理條例尚未實施，抗告人無從選擇，
    只能接受債權銀行單方、片面所提出欠缺保障抗告人基本生
    活維持之協商約定，債務人若有任意毀棄已成立之協商，為
    何在協商後仍向親友周轉勉力繳納21期？可見抗告人於客觀
    上已不具履行之可能，主觀上亦未有毀諾之故意。原審漏未
    審酌一致性協商時之債權銀行壓榨債務人之強勢態度，逕認
    抗告人任意毀棄已成立之協商，實屬未妥等語。併為聲明：
    (一)原裁定廢棄、(二)聲請及抗告費用由相對人負擔。
二、按債務人對於金融機構因消費借貸、自用住宅借款、信用卡
    或現金卡契約而負債務，在聲請更生或清算前，應提出債權
    人清冊，以書面向最大債權金融機構請求協商債務清償方案
    並表明共同協商之意旨，消費者債務清理條例第151 條第 1
    項定有明文。次按債務人與金融機構協商成立者，不得聲請
    更生或清算，但因不可歸責於己之事由，致履行顯有重大困
    難者，不在此限；本條例施行前，債務人依金融主管機關協
    調成立之中華民國銀行公會會員辦理消費金融案件無擔保債
    務協商機制與金融機構成立之協商，準用前項之規定，消費
    者債務清理條例第151 條第5 項、第6 項亦分別有明文可參
    。又聲請更生或清算不合程式或不備其他要件者，法院應以
    裁定駁回之，但其情形可以補正者，法院應定期間先命補正
    ，復為同條例第8 條所明定。
三、經查，本件抗告人未舉證於協商成立後，有何新發生不可歸
    責於己之事由致履行協商顯有重大困難之事實，且迄今仍未
    提出相關事證，而抗告人所列之日常生活支出，乃抗告人於
    協商成立當時可得預見，其盱衡自己之經濟狀況，仍願簽署
    協議書，自應依協議條款履行，況抗告人自民國95年起至97
    年間之收入皆堪認穩定，且尚有收入增加之情形，此有抗告
    人提出之蘆洲市農會存摺存款影本及收入狀況說明書在卷可
    稽（見原審卷第14頁至第19頁及第48頁），而抗告人平均每
    月收入既達4 萬餘元，扣除每月清償協商金額28,406元後，
    每月仍有1 萬餘元可供抗告人及其子生活所需。至抗告人雖
    謂其仍須負擔扶養其父母云云，惟查，抗告人之父陳明霖名
    下有蘆洲及彰化土地、房屋多筆，且抗告人現所設籍居住房
    屋即係其父所有，衡情實已無受扶養之必要，是難謂其於協
    商成立後，有新發生不可歸責於抗告人之事由致履行協商顯
    有重大困難之情事。是本件經原審命抗告人補正「協商成立
    後，因不可歸責於己之事由致履行顯有重大困難」之具體事
    證，而抗告人未能證明，是以駁回債務人更生之聲請，於法
    並無違誤。抗告意旨指摘原裁定為不當，求予廢棄云云，為
    無理由，應予駁回。
四、據上論結，本件抗告為無理由，依消費者債務清理條例第15
    條，民事訴訟法第495 條之1 第1 項、第449 條第1 項、第
    95條、第78條，裁定如主文。
中    華    民    國    98    年    1     月    16    日
                  民事第三庭  審判長法  官  朱耀平
                                    法  官  陳映如
                                    法  官  邱育佩
以上正本證明與原本相符
本裁定不得抗告
中    華    民    國    98    年    1     月    16    日
                                    書記官  彭麗紅


司法院資訊處製作；財團法人民間司法改革基金會備份。
